【裁判字號】    97,上訴,1392
【裁判日期】    970911
【裁判案由】    詐欺等
【裁判全文】
臺灣高等法院臺中分院刑事判決        97年度上訴字第1392號
上  訴  人  臺灣臺中地方法院檢察署檢察官
被      告  丁○○
                    樓
                    6樓
上列上訴人因被告詐欺等案件，不服臺灣臺中地方法院96年度訴
字第 3638號中華民國97年4月30日第一審判決（起訴案號：臺灣
臺中地方法院檢察署96年度偵字第20145、21253號），提起上訴
，本院判決如下：
    主  文
上訴駁回。
    理  由
甲、證據能力部分：本案全部卷證所涵括之證據，公訴人、被告
    對證據能力均未異議，是後述所引用證據之證據能力均無疑
    義，合先敘明。
乙、實體方面：
一、本件公訴意旨略以：緣陳源明（已經臺灣臺中地方法院於民
    國 97年1月14日以96年度訴字第3638號判決，陳源明於本院
    撤回上訴確定）與擔任詐欺集團首腦之郭國平（另案潛逃境
    外，現正通緝中）係朋友，郭國平為了詐財之便，於 96年4
    月初某日，向陳源明詢問是否有盜接派出所電話之技術人員
    ，雙方並約定，由陳源明代為尋覓技術人員，代價是每安裝
    1處，可得新台幣（下同）2萬元，轉接器若有壞可交由與之
    有犯意聯絡之郭國平母親丁○○修理，陳源明應允。陳源明
    、丁○○、郭國平遂意圖為自己不法之所有及為自己不法之
    利益，並基於犯意之聯絡，於同年 4月間，由陳源明尋得與
    之有犯意聯絡之年籍姓名均不詳綽號「盧先生」之成年男子
    及吳廷輝（業經檢察官另案提起公訴） 2人，由「盧先生」
    負責盜接派出所之電話並安裝轉接器（未扣案），吳廷輝負
    責切換轉接器的線路至詐騙集團電話。陳源明、「盧先生」
    及吳廷輝 3人遂分別自同年4月11日起至同年6月底止，利用
    轉接器以有線之方式，盜接臺中縣警察局和平分局和平派出
    所、豐原分局翁子派出所、清水分局清泉派出所、東勢分局
    中坑派出所等電信設備以通信。「盧先生」盜接派出所電話
    後，吳廷輝再於上午5時至8時間，將電話接上盜接器後，派
    出所之電話線路則自動將被騙者之查證電話改至詐騙集團之
    詐騙電話線路上，郭國平所屬之詐騙集團之詐騙電話亦在上
    午5時許至8時許間行騙，致被騙者之查詢電詢話無法接至豐
    原憲兵隊或派出所。以供郭國平行騙之用。亦即「盧先生」
    自中華電信股份有限公司（下稱中華電信）設在路旁之平面
    電話轉接箱或電線桿上之RA箱內（亦平面電話轉接器），找
    出欲進行盜接、盜用之派出所之電話線路（由 2條線路組成
    ），再拉線至原本轉接器附近所私設之轉接箱內，使該派出
    所之電話線路形成 「Y」字型線路，而其私設之轉接器內有
    雙向開關及為盜接、盜用該派出所或豐原憲兵隊之私設之無
    線電話轉接器，該無線電話轉接器功能如同電話轉接器，當
    進入中華電信轉接器之電信訊號經由「盧先生」私接之線路
    進到該私設轉接器後，即透過該私設轉接器內預先置入之行
    動電話 SIM卡進行接受、發話，並同時將電信訊號直接轉接
    至「盧先生」預先設定之電話進行通話，不過因為以此方式
    進行通話之電信訊號均透過中華電信之轉接器處理，因此接
    受到此一電信訊號之對方通訊器材，來電顯示之功能所顯示
    之來電，為被盜接之派出所或豐原憲兵隊電話，因此，接獲
    此一方式來電之他方，縱使依來電顯示之號碼，透過查號台
    ，甚至警政署 165反詐騙專線查證，仍信以為發話者確為派
    出所警員。再者，因該派出所之電話線路已自中華電信轉接
    器中被接出盜用，所以，他方如果撥打該派出所電話，仍會
    經由中華電信轉接器經由「盧先生」私接之線路，進入其轉
    接器內通話。「盧先生」還在轉器內設置雙向開關，當郭國
    平所屬詐騙集團欲盜接、盜用派出所電話時，即將該開關轉
    向私設轉接器，此時，原本派出所電話即形成短路，所有電
    信訊號即不會進入該派出所，以盜接之電話遂行詐騙犯行後
    ，再將該開關轉回派出所，恢復原本之正常通話線路。郭國
    平所屬詐騙集團欲遂行詐欺犯行，均先由吳廷輝前去該私設
    轉接箱將操作雙向開關，又「盧先生」均選在夜間或凌晨派
    出所較少使用電話之時進行盜接、電話詐騙，並非每日對同
    一派出所進行盜接，以此躲避查緝，以此方式盜接、盜用豐
    原憲兵隊、派出所電話以供郭國平所屬詐騙集團之用。「盧
    先生」裝妥後，陳源明再與丁○○聯絡，丁○○再將 2萬元
    交予陳源明，其中，陳源明獲利8000元，另 1萬2000元由盧
    先生取得。合計陳源明共獲利4萬元，「盧先生」獲利9萬60
    00元，吳廷輝獲利2萬5000元。陳源明並於同年5月間，將損
    壞之轉接器，交予丁○○維修 1次。郭國平所屬之詐騙集團
    乃於 (一)同年4月10日上午6時5分許，由郭國平所屬詐騙集團
    年籍姓名均不詳之成年男子，撥打電話給戊○○，向戊○○
    佯稱：其子楊侍儒於同年 4月10日凌晨某時，與同袍陳明鴻
    、江文洋 3人，在臺中縣豐原市某處喝酒與人發生鬥毆，現
    被送到豐原憲兵隊云云，戊○○之姐乃撥打豐原憲兵隊0000
    00000 號電話查詢，「盧先生」則先於同日凌晨某時，已將
    豐原憲兵隊電話轉接到詐騙集團之電話上，戊○○之姐所撥
    打之電話，因而便由年籍姓名均不詳之詐騙集團某成年男子
    接聽，戊○○之姐便詢以有無 3名軍人送到豐原憲兵隊，該
    詐騙男子回以已送至臺中縣新社鄉之軍事法院云云，並留下
    其輔導長之電話供戊○○之姐聯絡，戊○○之姐遂撥打該輔
    導長之電話，該自稱係輔導長之人佯稱在高雄路上，沒有空
    云云，並留下陳明鴻、江文洋 2人之父親電話，戊○○之姐
    乃撥打電話給佯稱：江文洋之父之詐騙集團成員，該自稱是
    江文洋之父之詐騙集團成員向戊○○之姐謊稱：傷勢嚴重，
    要賠償50萬元，經討價還價為40萬元，由楊侍儒、江文洋、
    陳明鴻 3人平均分擔，每人負擔13萬3400元，若不和解，楊
    侍儒恐將遭判刑，為了救人，就花錢了事，並要戊○○之姐
    將款項匯至莊翊朮所申辦之郵局帳號00000000000000號云云
    ，致戊○○不疑有詐，陷於錯誤，遂於同年4月10日上午9時
    32分許，至臺北市○○○○路郵局，匯款13萬3400元至莊翊
    朮之上開郵局帳戶內。待戊○○匯款後，於同年 4月10日上
    午10時許，詐騙集團成員又撥打電話給戊○○，向戊○○佯
    稱：重傷者父親趕到醫院，見其子臉受傷嚴重，要20萬元之
    美容費，3人分擔6萬6700元云云，使戊○○亦不疑有他，陷
    於錯誤，另於同日上午 11時28分許，再次匯款6萬6700元，
    合計被騙20萬100元，嗣發覺有異，始知受騙；(二)於同年4月
    9日上午6時30分許，由郭國平所屬詐騙集團年籍姓名均不詳
    之成年男子，撥打電話給乙○○，向乙○○佯稱：其子與同
    袍江文達等人，至臺中出差，於同年4月8日凌晨某時，在外
    喝酒與人發生鬥毆，對方1人輕傷、1人重傷，詳情請與「藍
    輔導長」聯繫云云，乙○○即撥打「藍輔導長」之電話，「
    藍輔導長」向乙○○謊稱傷者已送至豐原醫院，其子現被送
    到豐原憲兵隊，若不信可以打電話去查證云云，乙○○乃經
    由 105查號台查得豐原憲兵隊電話，「盧先生」亦先於同日
    凌晨某時，已將豐原憲兵隊電話轉接到詐騙集團之電話上，
    惟乙○○所撥打之電話，因故未接通，乙○○便趨車前往豐
    原憲兵隊，途中，乙○○與「藍輔導長」聯繫，「藍輔導長
    」請其與同袍江文達之父聯繫，乙○○乃撥打江文達之父電
    話，由詐騙集團之人詳稱係江文達之父接聽，向乙○○謊稱
    ：對方輕傷者，要求10萬元，重傷者要求30萬元和解，共需
    40萬元， 3人分擔，每人13萬3400元，須將款項匯入黃建郎
    （另簽分案偵辦）帳號00000000000000號帳戶內云云，致乙
    ○○不疑有詐，陷於錯誤，遂匯款13萬3400元至黃建郎之上
    開帳戶內，嗣發覺有異，始知受騙；(三)於同年5月17日上午7
    時許，由郭國平所屬詐騙集團年籍姓名均不詳之成年男子，
    撥打電話給丙○○，向丙○○佯稱：其子與同袍於同年 5月
    16日晚上某時，在臺中縣豐原市某小吃店喝酒與人發生鬥毆
    ，對方1人輕傷、1人重傷，重傷者腳骨斷裂，有 5名現役軍
    人，其中2名逃離，餘3名被送到臺中縣警察局豐原分局翁子
    派出所，若不信可以打電話去查證云云，丙○○乃經由105
    查號台查得翁子派出所電話，吳廷輝亦先於同日凌晨某時，
    已將翁子派出所電話轉接到詐騙集團之電話上，丙○○所撥
    打之電話，因而便由年籍姓名均不詳之詐騙集團某成年男子
    接聽，丙○○便詢以有無 3名軍人送到翁子派出所，該詐騙
    男子回以確有此事，已製作筆錄完成，並將之送至憲兵隊，
    希其儘快和解，以免被訴云云，並留下其輔導長之電話供丙
    ○○聯絡，丙○○遂撥打該輔導長之電話，該自稱係輔導長
    之人佯稱其子現已送到臺中縣新社鄉軍事看守所云云，丙○
    ○乃趕往傷者位於臺中縣和平鄉住處，途中，該佯稱是輔導
    長之人向丙○○謊稱：已經和傷者達成和解，和解金35萬元
    ，每人11萬6700元，須將款項匯入莊志成帳號000000000000
    0000號帳戶內云云，致丙○○不疑有詐，陷於錯誤，遂匯款
    11萬6700元至莊志成之上開帳戶內。丙○○乃趕往軍事看守
    所，該佯稱輔導長之人又向丙○○佯稱其子有將店家之物品
    砸壞，要賠償30萬元， 3人平均分擔10萬元，要匯款至葉正
    宗所申辦之帳號00000000000000號帳戶內云云，使丙○○亦
    不疑有他，陷於錯誤，再次匯款10萬元至葉正宗上開帳戶內
    ，合計被騙21萬6700元，嗣發覺有異，始知受騙。因認被告
    丁○○係犯電信法第56條第 1項之以有線方式盜接及盜用他
    人電信設備通信罪嫌及刑法第339條第1項之詐欺取財罪嫌云
    云（起訴書論罪法條欄雖未載電信法第56條第 1項，惟依據
    起訴書所載犯罪事實，公訴人係認被告丁○○就盜接、盜用
    憲兵隊及派出所電信設備通信部分亦與郭國平等人有犯意聯
    絡，且論罪法條欄亦論及被告丁○○所犯二罪應分論併罰等
    語，故應係漏載上開法條，附此敘明）
二、按犯罪事實應依證據認定之，無證據不得認定犯罪事實；不
    能證明被告犯罪者，應諭知無罪之判決，刑事訴訟法第154
    條第2項、第301條第1項分別定有明文。 次按事實之認定，
    應憑證據，如未能發現相當證據，或證據不足以證明，自不
    能以推測或擬制之方法，以為裁判基礎；又所謂認定犯罪事
    實之證據，係指足以認定被告確有犯罪行為之積極證據而言
    ，而認定犯罪事實所憑之證據，雖不以直接證據為限，間接
    證據亦包括在內，然而無論直接或間接證據，其為訴訟上之
    證明，須於通常一般人均不致有所懷疑，而得確信其為真實
    之程度，始得據之為有罪之認定，倘其證明尚未達到此一程
    度，而有合理懷疑存在時，事實審復已就其心證上理由予以
    闡述，敘明其如何無從為有罪之確信，因而為無罪之判決，
    尚不得任意指為違法（參考最高法院29年度上字第3105號、
    40年度台上字第86號、76年度台上字第4986號判例要旨）。
    另按，檢察官就被告犯罪事實，應負舉證責任，並指出證明
    之方法；因此，檢察官對於起訴之犯罪事實，應負提出證據
    及說服之實質舉證責任；倘其所提出之證據，不足為被告有
    罪之積極證明，或其闡明之證明方法，無從說服法官以形成
    被告有罪之心證，基於無罪推定之原則，自應為被告無罪判
    決之諭知（參考最高法院92年度台上字第 128號判例要旨）
    。
三、公訴意旨認被告丁○○涉犯電信法第 56條第1項之以有線方
    式盜接及盜用他人電信設備通信罪嫌及刑法第339條第1項之
    詐欺取財罪嫌，係以下列證據為其主要論據：(一)同案被告陳
    源明於警詢、偵訊之供述及原審審理時之證述；(二)證人張督
    宜（翁子派出所員警）、劉威志（豐原憲兵隊）、楊瑞軫（
    和平派出所員警）、謝東准（清泉派出所員警）、黃騰淦（
    中坑派出所員警）於偵訊時之證述；(三)被害人乙○○、戊○
    ○、丙○○於警詢之指述；(四)戶名黃建郎之帳號0000000000
    0000號帳戶、戶名莊翊朮之帳號00000000000000號帳戶、戶
    名莊志成之帳號0000000000000000號帳戶、戶名葉正宗之帳
    號00000000000000號帳戶之開戶資料及歷史交易明細查詢紀
    錄；(五)被害人乙○○、戊○○、丙○○所提出之匯款執據；
    刑案現場勘查報告、現場測繪圖、遭盜接之豐原憲兵隊及各
    該派出所附近查獲之私設轉接器及相關電信器材之照片；(六)
    搜索扣押筆錄、扣案物品目錄表及扣案物品照片；(七)該詐騙
    集團所使用安裝於私設轉接器內之0000000000號行動電話門
    號之雙向通聯紀錄資料；(八)郭國平所使用之大陸地區000000
    0000000門號之雙向通聯紀錄資料；(九)各該豐原憲兵隊及派
    出所使用市話之通聯紀錄查詢資料。訊據被告丁○○堅決否
    認有何違反電信法及詐欺取財之犯行，並以伊從頭到尾均僅
    係將郭國平交代之物件及金錢轉交予同案被告陳源明，惟伊
    對於所轉交之物作何用途、轉交之金錢原因為何均不知情，
    又同案被告陳源明拿轉接器來那次，伊只是依照郭國平之指
    示將室內電話線接上轉接器測試，並非維修等語為辯。
四、經查：
  (一)本案以郭國平為首，而同案被告陳源明、另案被告吳廷輝及
    綽號「盧先生」之成年男子等人所共同組成之詐騙集團，有
    於起訴書所載時間、地點，以起訴書所載之分工方式，將私
    設之轉接器盜接、盜用起訴書所載之憲兵隊及派出所電信設
    備至該詐騙集團所使用之電話，而先後向被害人乙○○、戊
    ○○、丙○○施以如起訴書所載之詐術，致使各該被害人分
    別陷於錯誤後，將起訴書所載之詐騙金額分別匯入該詐騙集
    團所指示之人頭帳戶內，該等款項匯入後，旋遭該詐騙集團
    提領一空等情，有同案被告陳源明及另案被告吳廷輝於警詢
    、偵訊及原審法院審理時之供述可證，復有證人張督宜（翁
    子派出所員警）、劉威志（豐原憲兵隊）、楊瑞軫（和平派
    出所員警）、謝東准（清泉派出所員警）、黃騰淦（中坑派
    出所員警）於偵訊時之證述可佐，並有被害人乙○○、戊○
    ○、丙○○於警詢之指述在案，且有前述各該人頭帳戶之開
    戶資料及歷史交易明細查詢紀錄、被害人乙○○、戊○○、
    丙○○所提出之匯款執據、刑案現場勘查報告、現場測繪圖
    、遭盜接之豐原憲兵隊及各該派出所附近查獲之私設轉接器
    及相關電信器材之照片、搜索扣押筆錄、扣案物品目錄表及
    扣案物品照片、該詐騙集團所使用安裝於私設轉接器內之00
    00000000號行動電話門號之雙向通聯紀錄資料、郭國平所使
    用之大陸地區0000000000000門號之雙向通聯紀錄資料、各
    該豐原憲兵隊及派出所使用市話之通聯紀錄查詢資料等存卷
    足憑，此外，尚有臺灣臺中地方法院96年度訴字第3638號被
    告陳源明被訴詐欺等案件及臺灣臺中地方法院96年度訴字第
    2935號被告吳廷輝被訴違反電信法等案件之判決可佐，故本
    案由郭國平、同案被告陳源明、另案被告吳廷輝及綽號「盧
    先生」之成年男子與渠等所共同組成之詐騙集團之不詳成年
    成員，確有為被訴違反電信法及詐欺取財罪之犯罪行為，洵
    堪認定。
  (二)其次，同案被告陳源明於96年4月至6月間，先後共計八次，
    依郭國平之指示，與被告丁○○約在其住處附近之臺中市○
    ○路○段仁美公園處，由被告丁○○處拿取共計約 160,000
    元之金錢，另於 96年5月間，曾受郭國平指示，將郭國平所
    稱業已故障之無線電話轉接器，在上址交給被告丁○○，被
    告丁○○將該無線電話轉接器拿上樓後，約半小時後，再下
    樓交付一具無線電話轉接器等情，為同案被告陳源明始終供
    述在卷，且為被告丁○○所不爭執，則本件應予究明者即為
    ：被告丁○○在交付上開金錢及處理該無線電話轉接器之過
    程中，其主觀上是否已有上開金錢是本件詐欺取財之犯罪報
    酬以及上開轉接器是本件詐欺取財之犯罪工具之認識，而猶
    仍決意依郭國平之指示交付予同案被告陳源明？查同案被告
    陳源明固曾於警詢時供稱：轉接器若有故障，由吳廷輝交給
    我，我將故障轉接器交由被告丁○○處理等語（該次警詢筆
    錄詳豐原憲兵隊警卷第 183頁以下），復於偵訊時供稱：郭
    國平叫我去向被告丁○○拿盒子（按指本案轉接器），內有
    SIM 卡，已設定好，轉接器壞過，拿去給被告丁○○換一台
    ，郭國平叫我拿壞的轉接器給被告丁○○，被告丁○○上樓
    後再下樓拿好的給我等語（分別詳偵卷第101頁以下、第115
    頁以下），然同案被告陳源明於原審法院審理時以證人身分
    具結後，經詰以相關案情之細節，係證稱：因為郭國平打電
    話給我說東西拿到時，東西已經設定好，如果有故障再拿去
    給他母親，所以我推測轉接器應為被告丁○○所設定；我不
    清楚轉接器會有哪些故障問題，郭國平只說若有故障，就拿
    去給被告丁○○；我不清楚被告丁○○是否會修理；郭國平
    打電話給我，告訴我器材故障，叫我拿到東西後打電話與被
    告丁○○聯絡約定見面時間、地點，我將故障轉接器交給被
    告丁○○後，差不多半個小時後，在同一地點被告丁○○將
    東西交給我，我印象中是換新的轉接器，因為等待約半小時
    而已，我覺得不可能這麼短的時間將故障東西修好；我不知
    道丁○○是否有專業知識或專業能力可以修理；我不知道如
    何判斷轉接器是否故障；我不清楚轉接器之用途，亦對轉接
    器之功能、構造不清楚；我不知道丁○○是否知道交給我的
    錢是什麼錢；我認為被告丁○○應該不清楚我們在做什麼；
    偵訊時陳稱：「就我所知，她應該在幫郭國平做一些事情」
    等語，是因為我認為他們是母子，之間有通電話，以常理判
    斷丁○○應該知道郭國平在做什麼事情；與丁○○電話聯絡
    及見面過程中均未談及與郭國平的接觸及轉接器用途等，只
    有簡單約時間、地點而已，因為郭國平都已經交代好見面要
    做什麼事情等語（詳原審卷第263至267頁）。是則，核諸同
    案被告陳源明歷次之供述及證述內容以觀，可知同案被告陳
    源明對於本案電話轉接器之構造及功能並無相當之認識，並
    非確知本案電話轉接器是否確為被告丁○○設定及維修排除
    故障，或被告丁○○僅係單純將郭國平交代之物轉交予同案
    被告陳源明而已，且其所稱該電話轉接器「故障」等語，究
    竟該轉接器發生何種「故障」？是機器本身設定錯誤、機器
    零件功能障礙或是外在連結電信線路無法正常運作，均有所
    不明，此攸關被告丁○○究係如何維修、排除其所謂之「故
    障」，抑或並未維修而只是依郭國平指示加以測試功能是否
    正常，又或是單純依郭國平指示交付轉接器之事實認定，而
    對於被告丁○○參與本案犯罪情節之認定至關重要，被告丁
    ○○若僅係單純依郭國平之交代而交付該無線電話轉接器或
    測試得否正常使用，其主觀上是否已然知悉或可得知悉該轉
    接器為本案詐欺取財之犯罪工具，即非無疑；又被告丁○○
    交付上開金錢予同案被告陳源明之過程中，雙方既未曾就交
    付金錢之原委多作交談，則被告丁○○是否確知或可得知悉
    該等金錢為本案詐欺取財之犯罪報酬，亦非無疑；而同案被
    告陳源明亦已明確證稱：因為我認為他們是母子，之間有通
    電話，以常理判斷被告丁○○應該知道郭國平在做什麼事情
    等語，則其單以渠等具有母子關係進而推測之詞，是否即得
    逕予作為不利於被告丁○○之認定，並非無疑；基此，被告
    丁○○主觀上是否已有上開金錢是本件詐欺取財之犯罪報酬
    以及上開轉接器是本件詐欺取財之犯罪工具之認識，顯非無
    疑。
  (三)再者，雖郭國平為被告丁○○之子，郭國平前曾有犯罪前科
    ，且現因另案通緝逃往大陸地區藏匿，但非可逕謂被告丁○
    ○就其子郭國平基於親子關係所聯繫、請託之任何事項，均
    一概可預見必然與犯罪行為有關，以被告丁○○之國小畢業
    之教育程度及家管之經歷（詳豐原憲兵隊警卷第 226頁警詢
    筆錄之記載），應難認其對於本案電話轉接器之功能及使用
    方式等有何一定程度之認識，而得以合理懷疑將被使用作為
    盜接電話之不法使用；至於受託交付金錢之原因更所在多有
    ，或因償還欠債、或因正常生意往來、或因私人借貸、或因
    委託辦理一般生活事務，均不無可能，並未超溢吾人一般生
    活經驗之範疇，而家人至親間基於彼此之信任或尊重，未必
    會就每一筆受託處理之金錢往來原因追根究底盤問清楚，故
    亦難認被告丁○○對於受託交付金錢一事，主觀上必然已可
    合理懷疑是作為詐欺取財犯罪之報酬之用；從而，被告丁○
    ○主觀上是否得以預見上開金錢是本件詐欺取財之犯罪報酬
    及上開轉接器是本件詐欺取財之犯罪工具，而猶仍決意依郭
    國平之指示交付予同案被告陳源明，亦非無疑。
  (四)綜上所述，依照上述事證所示情節，本件尚難認定被告丁○
    ○於交付上開金錢及處理該無線電話轉接器之過程，其主觀
    上對於上開金錢是本件詐欺取財之犯罪報酬以及上開轉接器
    是本件詐欺取財之犯罪工具之已有所認識，或縱令並非確知
    ，但仍基於不確定之故意，猶仍決意依郭國平之指示交付予
    同案被告陳源明之事實。
五、又檢察官上訴意旨略以：(一)被告於偵查中陳稱：伊知悉郭國
    平2、3年前，就從事詐騙事情，且現經通緝逃亡大陸等語明
    確，既然被告明知上情，即有可能推知郭國平所要求交付予
    陳源明之無線電話轉接器等物，應屬詐騙集團所使用之工具
    ，若為正當用途，則郭國平何以不據實告知，反而僅要求被
    告按其指示辦理？而被告復依郭國平之指示交付共新臺幣（
    下同）16萬元之款項給陳源明之事實，業據被告及陳源明所
    不否認，蓋被告並非富裕之人，又郭國平因案潛逃大陸，無
    法正常工作謀職，因此被告更無多餘之收入，故就其而言，
    16萬元當係「天文數字」，在此情形之下，郭國平要求代為
    交付高達16萬元之金錢給完全陌生之陳源明，被告焉有不問
    明緣由之理？甚或該筆款項根本就是由郭國平提供之不法所
    得，因此，被告所辯已非無疑；(二)其次，同案被告陳源明於
    偵查及審理中皆已供明，由其代為尋得具專業知識之「盧先
    生」負責盜接派出所之電話並安裝私設之轉接器等情甚明，
    既然「盧先生」具相關之電信技術及知識，何有無法修復轉
    接器，尚須毫無任何電信知識之被告代為修復之理？且依被
    告之說法其僅是按郭國平之指示將室內電話線接上轉接器測
    試並非修理云云，倘若如此簡單，何以郭國平不逕行指示陳
    源明及「盧先生」以該方式修復或測試即可，反而須如此大
    費周章？況被告於偵查中尚自承修理轉接器時曾經插入SIM
    卡等情，顯見事實絕非如被告所辯僅係代為測試而已，被告
    可不經他人之手修復轉接器，足認被告對於本件犯罪已有相
    當程度之參與，益徵被告辯詞與事理相違；(三)再者，郭國平
    於案發時已潛逃大陸地區，一切均以電話「遙控」在臺灣地
    區之被告如何從事犯罪行為，應可預料日後有遭查獲之可能
    ，衡諸常理，若被告毫不知情，則郭國平理當盡量不讓家人
    介入，以免遭受連累，且若透過家人與集團成員有過度之接
    洽，難保家人不免懷疑或知悉內情。而郭國平大可將詐騙所
    得之不法利益應分配給在臺成員之部分，自大陸地區分別匯
    款至成員各自之帳戶，或統一匯款至陳源明之帳戶在由其分
    配，根本無須透過不知情且無多餘收入之被告代為交付之必
    要。至於，器材維修之部分，亦可以電話直接指示「盧先生
    」或陳源明逕行修復或測試即可，亦無須透過被告為之。準
    此，被告對於郭國平集團之詐騙犯行應非毫不知情，毋庸置
    疑。既然被告有預見本件犯罪之可能，且亦不違背其本意，
    自應有共同從事詐欺取財犯罪之不確定故意。然查(一)16萬元
    在通常社會觀念應非至高鉅款，難因被告交付陳源明16萬元
    ，即推認被告知悉或懷疑此款項屬詐欺所得或係郭國平交付
    陳源明之分贓款項；(二)電信轉接器並非必供不法用途，被告
    縱或予修理排除故障，應非可認必屬不法；(三)郭國平何以不
    直接與陳源明聯繫或匯款，及何以不將轉接器交予「盧先生
    」或陳源明逕行修復或測試，卻須由被告處理之，此牽涉郭
    國平心理主觀想法，無從臆測原因，亦無從據此推認被告有
    共犯犯行。
六、綜上所述，公訴人所舉之前揭證據，其為訴訟上之證明，尚
    難認已達通常一般之人均不致於有所懷疑，而得確信其為真
    實之程度者，本院復查無其他積極證據足資認定之，揆諸上
    開說明意旨，原審所為無罪判決，尚無違誤，公訴人上訴意
    旨執持前詞指摘原審判決不當，尚無理由，應予駁回。
據上論結，應依刑事訴訟法第三百六十八條，判決如主文。
本案經檢察官甲○○到庭執行職務。
中    華    民    國    97    年    9     月    11    日
            刑事第一庭  審判長法  官  陳  紀  綱
                              法  官  張  智  雄
                              法  官  姚  勳  昌
上列正本證明與原本無異。
檢察官得上訴。
如不服本判決應於收受送達後十日內向本院提出上訴書狀，其未
敘述上訴之理由者並得於提起上訴後十日內向本院補提理由書（
均須按他造當事人之人數附繕本）。
                              書記官  吳  宗  玲
中    華    民    國    97    年    9     月    11    日


司法院資訊處製作；財團法人民間司法改革基金會備份。
